臺灣高等法院交通事件裁定　　　　　　　　　　　　九十三年度交抗字第二五六號
　　抗　告　人
　　即受處分人　甲○○
右抗告人因違反道路交通管理處罰條例案件，不服臺灣板橋地方法院中華民國九十三
年三月八日裁定（九十二年度交聲字第一七九一號），提起抗告，本院裁定如左：
    主  文
抗告駁回。
    理  由
一、抗告意旨略以：臺北縣政府警察局永和分局中正橋派出所舉發抗告人於民國九十
    二年十月十二日七時三十五分許，在臺北縣永和市○○○路○段、光復街口，因
    駕駛車牌號碼ＨＶ─三二０二號自用小客車「闖紅燈」、「不服從警察稽查加速
    逃逸」違規，經員警以北縣警交字第Ｃ00000000號、第Ｃ000000
    00號舉發違反道路交通管理事件通知單逕行舉發一情，抗告人以並無違規照片
    證明其違規事實，且於舉發時地其本人並無駕車行為，警員可能記錯等語，因而
    提起抗告，請求撤銷原處分等語。
二、按：
  (一)汽車駕駛人，行經有燈光號誌管制之交岔路口闖紅燈者，處新臺幣一千八百元以
    上五千四百元以下罰鍰，並記違規點數三點；汽車駕駛人，駕駛汽車有違反本條
    例之行為，經交通勤務警察或依法令執行交通稽查任務人員制止時，不聽制止或
    拒絕停車接受稽查而逃逸者，除按各該條規定處罰外，處新臺幣三千元以上六千
    元以下罰鍰，道路交通管理處罰條例第五十三條、第六十條第一項、第六十三條
    第一項第三款分別定有明文。
  (二)「汽車駕駛人之行為有左列情形之一，當場不能或不宜攔截製單舉發者，得對汽
    車所有人逕行舉發處罰：一、闖紅燈或平交道。二、搶越行人穿越道。三、違規
    停車而駕駛人不在場。四、不服指揮稽查而逃逸，或聞消防車、救護車、警備車
    、工程救險車之警號不立即避讓。五、違規停車或搶越行人穿越道，經各級學校
    交通服務隊現場導護人員簽證檢舉。六、其他違規行為經以科學儀器取得證據資
    料者。」，道路交通管理處罰條例第七條之二第一項定有明文。又對於違反道路
    交通管理處罰條例之行為，逕行舉發者，應按已查明之資料填註車牌號碼、車輛
    種類、車主姓名或名稱及地址，並於通知單上方空白處加註逕行舉發之文字後，
    由舉發機關送達被通知人；處理違反道路交通管理事件，有關文書送達之程序，
    準用行政程序法送達之規定，違反道路交通管理事件統一裁罰標準及處理細則第
    十一條第一項第二款、第五條分別詳有規定。
  (三)違反道路交通管理事件統一裁罰基準及處理細則第二十四條明文規定：「逕行舉
    發違反道路交通管理事件，經汽車所有人依通知單之應到案日期前到案，並告知
    違規駕駛人姓名、
    到案依法處理；逾應到案日期，處罰機關應依本條例第八十五條第三項規定處罰
    該汽車所有人。」。
三、本院查：
  (一)抗告人所有之車牌號碼ＨＶ─三二０二號自用小客車，於上開時、地之違規事實
    ，因符合當場不能攔截製單舉發之情形，經警查明資料填註車牌號碼、車輛種類
    、車主姓名或名稱及地址，並於通知單上方空白處加註逕行舉發之文字後，由舉
    發機關送達被通知人，此有臺北縣政府警察局舉發違反道路交通管理事件通知單
    影本二紙附原審卷可稽。
  (二)本件經證人即舉發警員張超銘到庭證稱：「我剛好在他的反方向，我在他的對向
    ，他紅燈左轉，我看到有攔下他，但是他沒有停下來。那個路口的行徑號誌只有
    綠燈、紅燈、黃燈，沒有右轉、左轉專用燈‧‧‧（法官問：你看到他紅燈左轉
    之後，你如何處理？）我當時是在他車的正前方，我有舉手攔截他，我當時穿著
    警察制服，我騎黑白警用機車。我是在紅綠燈附近攔截他，他不停，他和我交叉
    ，我有掉頭去追他，追了約一百公尺，我就記下車號放棄了，那部車始終沒有離
    開我的視線。」（見原審九十二年十二月二十三日訊問筆錄）。證人就本件舉發
    經過證述甚詳，衡情應無誤判之可能，且證人與抗告人並無怨隙，自無誣攀構陷
    之理。
  (三)參以交通警員掣單舉發違反道路交通管理處罰條例所列之違規事實，本質上為行
    政處分，係公務員基於職務上權力，依法就特定具體事件所為具有公法上效果之
    單方行政行為，基於公務員為公法上行為具有公信力之原則，該行政處分當可被
    推定為真正，其據以依法處分之事實認定亦為真正無誤，此與民事訴訟法第三百
    五十五條第二項規定：「文書依其程式及意旨得認作公文書者，推定其為真正」
    之情形相同，本此公信原則，乃立法者賦予行政機關制定違反道路交通事件統一
    裁罰標準及處理細則，使勤務警員得當機處分（如該細則第二十三條）以達其維
    護交通秩序、安全之行政目的，反之，若謂公務員一切行政行為均需預留證據以
    證其實，則國家行政勢必窒礙難行。據此，刑事訴訟法就犯罪證據有關規定中與
    屬行政秩序罰之交通違規裁罰本質不合之部分，自不在準用之列，抗告人以無照
    片證明其違規事實一詞提起抗告，參酌上開說明及道路交通管理處罰條例第七條
    之二第一項逕行舉發之規定，應認本件舉發抗告人所有之車牌ＨＶ─三二０二號
    自用小客車於前揭時地違規一情，應屬真實。
  (四)至抗告人於九十二年十二月二十三日在原審陳稱：「車是我的，但是當天車不是
    我開的，是我大兒子林韋成開的」一情，並經林韋成於同日證稱：「對，是我開
    的沒有錯，但是沒有經過那裡，也沒有這個違規。我沒有闖紅燈，也沒有看到警
    察。」等語，欲排除其為處罰之對象。惟參酌前揭二、（三）違反道路交通管理
    事件統一裁罰基準及處理細則第二十四條之規定，汽車所有人須依通知單之應到
    案日期前到案，並告知違規駕駛人姓名，處罰機關始可另行通知違規駕駛人到案
    依法處理。雖本件抗告人於通知單應到案日期即九十一年十一月三日到案陳述：
    「甲○○不知道有闖紅燈，也不曉得警察有攔我，怎麼說我加速逃逸呢？」云云
    ，此有卷附「交通違規案件陳述書」一份可查，顯見其到案時並未告知處罰機關
    確實違規駕駛人之姓名，自不合於上開處理細則第二十四條前段轉向處罰違規人
    之規定，依同條後段規定，本件違規事實自應處罰汽車所有人無誤。
  (五)從而，抗告人既未就執勤警員之舉發有誤提出相關證據以供調查，本院亦查無任
    何證據足資證明其有捏造事實違法取締之情事，則執勤警員本其維護交通秩序、
    安全職責所為之舉發，自應受到合法、正確之推定。
四、綜上所述，本件抗告人之前揭違規行為，因證據明確而堪予認定，原審以原裁決
    機關依前揭規定，並以抗告人於期限內到案聽候裁決，依據違反道路交通管理事
    件統一裁罰標準表，裁罰抗告人駕駛自用小客車行經有燈光號誌管制之交岔路
    口闖紅燈，罰鍰新臺幣二千七百元，並記違規點數三點。有違反本條例之行為
    ，拒絕停車接受稽查而逃逸，處罰鍰新臺幣三千元，核無不合。抗告人提起抗告
    執上理由指摘原裁定不當，難認其為有理由，應予駁回。
五、據上論斷，應依道路交通案件處理辦法第二十六條、道路交通管理處罰條例第八
    十九條、刑事訴訟法第四百十二條，裁定如主文。
中　　　華　　　民　　　國　　　九十三　　　年　　四　　月　　二十八　　日
                              臺灣高等法院交通法庭
                                  審判長法　官　吳　　　敦
                                        法　官  林　勤　綱
                                        法　官  梁　宏　哲
右正本證明與原本無異。
不得再抗告。
                                        書記官　劉　貞　達
中　　　華　　　民　　　國　　　九十三　　　年　　四　　月　　二十九　　日
